【裁判字號】    98,簡,102
【裁判日期】    980616
【裁判案由】    妨害自由等
【裁判全文】
臺灣桃園地方法院刑事簡易判決           98年度簡字第102號
公  訴  人  臺灣桃園地方法院檢察署檢察官
被      告  丁○○
            戊○○
                      巷1弄6.
                      5
                    （現於臺灣士林看守所羈押中）
            丙○○
                    （現於臺灣宜蘭監獄執行中）
上列被告等因妨害自由等案件，經檢察官提起公訴（96年度偵字
第2585號、6904號、8577號、10723 號），被告於審理時自白犯
罪，本院認宜以簡易判決處刑，本院合議庭裁定由受命法官逕以
簡易判決處刑如下：
    主  文
丁○○共同以脅迫使人行無義務之事，未遂，處有期徒刑月，
如易科罰金，以新台幣壹仟元折算壹日，減為有期徒刑壹月又拾
伍日，如易科罰金，以新台幣壹仟元折算壹日。
戊○○共同以脅迫使人行無義務之事，未遂，累犯，處有期徒刑
肆月，如易科罰金，以新台幣壹仟元折算壹日，減為有期徒刑貳
月，如易科罰金，以新台幣壹仟元折算壹日。
丙○○共同以強暴妨害人行使權利，累犯，處有期徒刑伍月，如
易科罰金，以新台幣壹仟元折算壹日，減為有期徒刑貳月又拾伍
日，如易科罰金，以新台幣壹仟元折算壹日。
    事  實
一、戊○○於民國90年間因竊盜案件，經台灣士林地方法院以90
    年度易字第239 號判決，判處有期徒刑6 月確定，於90年10
    月29日易科罰金執行完畢；丙○○於92、93年間先後因竊盜
    案件，經臺灣板橋地方法院分別以92年度簡字第3911號、93
    年度簡字第2787號判處有期徒刑6 月、3 月確定，經法院以
    93年度聲字第1912號定應執行有期徒刑8 月，於95年3 月7
    日縮刑期滿執行完畢。
二、莊浩仁（業經本院以97年度訴字第136 號裁判終結）係莊頭
    北工業股份有限公司（下稱莊頭北公司）之總經理，莊頭北
    公司因投資大陸失利，積欠龐大債務，莊浩仁遂委請許銘華
    （業經本院以97年度訴字第136 號裁判終結）擔任莊頭北公
    司之資深顧問，幫助處理莊頭北公司相關債務問題，而乙○
    ○係家寶工業有限公司（下稱家寶公司）及亞力亞衛浴有限
    公司（下稱亞力亞公司）之負責人，家寶公司係莊頭北公司
    之零組件供應商、成品供應商，亞力亞公司則係莊頭北公司
    之北區總經銷；莊浩仁為處理莊頭北公司處理相關債務問題
    ，先後為下列行為：
（一）莊浩仁為向甲○○索討其積欠莊頭北公司新台幣（下同）
      55萬8 千餘元貨款之債務，與陳宏仁、陳志華、陳俊杰（
      前開三人經本院以97年度訴字第136 號裁判終結）、丁○
      ○、戊○○等人均明知債務人並無三日內必須清償全部款
      項或另行簽發本票之義務，竟仍共同基於催討債務而使人
      行無義務之事之犯意聯絡，由莊浩仁出具處理債務委託書
      給陳宏仁，陳宏仁則將委託書交給陳志華，由陳志華、陳
      俊杰、丁○○、戊○○等人先於95年10月11日21時40分許
      ，至甲○○位於苗栗縣頭份鎮○○里○ 鄰○○○路257 號
      住處，持上開莊浩仁所簽立處理債務之委託書，向甲○○
      恫稱：「如果不出面處理這條債務，就不擔保你出門不會
      出意外…三天內要還55萬元，否則後果自負」等語，甲○
      ○迫於無奈，復相約於95年10月20日至台中市○○區○○
      路2段458號之藝園堂人文茶館，商討債務之償還事宜，同
      時並報警處理，嗣於95年10月20日日15時許，陳志華、陳
      俊杰、丁○○及戊○○等人抵達藝園堂人文茶館，復接續
      向甲○○恫稱：「如果不簽55萬元本票，就要把你押回台
      北逛街，不要連累至家裡老母親…」等語，以此脅迫方式
      使甲○○行無義務之事，但甲○○因事先報警，當陳志華
      、陳俊杰、丁○○及戊○○等人恫嚇之際，旋為在場埋伏
      之員警於上址查獲，陳志華等人始未遂其犯行。
（二）莊浩仁、許銘華、陳宏仁、洪佐盟、廖富喜（前開五人經
      本院以97年度訴字第136 號裁判終結）及丙○○等人明知
      莊頭北公司並無權利檢查家寶公司所出之貨品內容，竟共
      同基於妨害他人行使權利之犯意，由莊浩仁出具授權書，
      於96月1 月4 日起至同年1 月9 日止，由陳宏仁、丙○○
      、洪佐盟及廖富喜等人先後至家寶公司位於桃園縣觀音鄉
      上大村12鄰上大89之7 號之廠房內，將車輛阻擋在門口，
      或以人站在貨車前等強暴方式，以須經莊頭北公司之同意
      方能出貨為由，接續阻止貨車將所生產之熱水器載出，並
      24小時輪流看守，妨害乙○○及家寶公司所屬人員徐青杉
      駕駛車牌號碼5L—8927號貨車，載運熱水器出貨之權利行
      使，經乙○○報警處理，為警於96年1 月9 日15時30分許
      ，在上址查獲洪佐明及廖富喜。
三、案經乙○○訴由桃園縣政府警察局大園分局報請及臺灣桃園
    地方法院檢察署檢察官指揮刑事警察局暨甲○○訴由台中市
    政府警察局第四分局報請台灣臺中地方法院檢察署檢察官呈
    請台灣高等法檢察署檢察長令轉臺灣桃園地方法院檢察署偵
    查起訴。
    理  由
一、認定犯罪事實所根據之證據及理由：
（一）事實欄二(一)部分（被告丁○○、戊○○強制未遂罪部分）
      ：
    1.被告丁○○於本院審理時自白前揭犯罪事實等語明確（見
      98簡102 號卷第4 頁）。
    2.被告戊○○於本院審理時自白前揭犯罪事實等語明確（見
      98簡102 號卷第4 頁）。
    3.證人即同案共犯莊浩仁於警詢及本院審理中供述並證述：
      伊以顧問名義聘請陳宏仁，月薪四萬元，伊有請陳宏仁代
      為收取債務，並出具委託書給陳宏仁等語明確（見96偵字
      第85 77 號卷第97至100 頁、96偵字第6904號卷一第7 至
      10 頁 ，97訴136 號卷一97年4 月9 日審判筆錄第11、13
      、17 頁） 。
    4.證人即同案共犯陳宏仁於警詢及本院審理中證述：伊係擔
      任莊頭北公司顧問，月薪4 萬元，伊工作內容係處理莊頭
      北公司和外面的債務糾紛，莊浩仁將催討債務之委託書交
      給伊，伊有將委託書交予陳志華，請陳志華代為至甲○○
      家中催討債務等語明確（見96偵字第8577號卷第71至79頁
      ，96偵字第6904號卷一第65至73頁，97訴136 號卷二97年7
      月30日審判筆錄第3 至16頁）。
    5.證人即同案共犯陳志華於警詢及本院審理中證述：伊係代
      莊頭北公司向甲○○催討債務，莊頭北公司是授權給陳宏
      仁全權處理，陳宏仁再委託伊處理，伊再找陳俊杰、丁○
      ○及戊○○3 人一同前往，伊兩次都有去等語明確（見中
      分四偵字第0950096425號卷第3 至8 頁，96偵字第8577號
      卷第146 至149 頁，96偵字第6904號卷一第123 至126 頁
      ，97訴136 號卷二97年8 月20日審判筆錄第6 至15頁）。
    6.證人即同案共犯陳俊杰於警詢及本院審理中證述：莊頭北
      公司委託陳志華代為催討債務，陳志華邀伊及戊○○、丁
      ○○等人協助向甲○○收取貨款等語明確（見中分四偵字
      第0950 096425 號卷第11至14頁，97訴136 號卷二97年9
      月10日審判筆錄第10至11頁）。
    7.證人即被害人甲○○於偵查及本院審理中證稱：有位自稱
      陳宏仁等四名男子於95年10月11日至伊苗栗住處催討莊頭
      北之債務，並恫嚇「如果不出面處理這條債務，就不擔保
      你出門不會出意外…三天內要還55萬元，否則後果自負」
      等語，伊迫於無奈，復相約於95年10月20日至台中市○○
      區○○路2 段458 號之藝園堂人文茶館，商討債務之償還
      事宜，同時並報警處理，嗣於95年10月20日日15時許，該
      四人於茶館復向伊恫稱：「如果不簽55萬元本票，就要把
      你押回台北逛街，不要連累至家裡老母親…」等語，後來
      埋伏的員警出面處理等語明確（見95年度偵字第28168 號
      卷第6 至7 頁，審一卷第324 頁以下）。
    8.證人即員警賴進忠於本院審理中之證述：甲○○報案稱因
      他與莊頭北公司有債務糾紛，報案那段時間遭人恐嚇，後
      來甲○○說與對方約在藝園堂人文茶館，我們則安排員警
      ，倘若有危險，立即處理。伊乃於95年10月20日15時許至
      藝園堂人文茶館，坐在距離甲○○及被告丁○○、戊○○
      ，同案共犯陳志華、陳俊杰等人那一桌約二、三張桌子，
      伊有看到甲○○與陳志華在交談，但因距離較遠，沒有聽
      得很清楚，不久就有拍桌子的聲音，伊稍微過去看，同案
      共犯陳志華等四人都有站起來，陳志華對甲○○說：債務
      部處理，你給我帶走你也不好看，後來伊就過去對他們進
      行盤查等語。明確（見審二卷第105 頁以下）。
    9.復有莊頭北公司授權書1 份、員警賴進忠及被害人分別庭
      呈之當日藝園堂人文茶館被害人位置圖在卷可佐。
    10.按刑法第305 條之恐嚇罪，係指單純以將來加害生命、身
      體、自由、名譽、財產之事，恐嚇他人致生危害於安全者
      而言。如對於他人之生命、身體等，以現實之強暴脅迫手
      段加以危害要挾，使人行無義務之事或妨害人行使權利，
      應構成刑法第304 條之強制罪，而非同法第305 條之恐嚇
      危害安全罪（最高法院93年度台上字第3309號判決意旨參
      照）。準此，債權人固有與債務人磋商洽談清償時間、地
      點、方式及數額之權利，然若以強暴、脅迫方式逼使債務
      人於不合理之時間內一次償還全部債務、或另行簽立本票
      ，即屬使債務人行無義務之事。查本件被告莊浩仁等人以
      要脅債務人人身安全之脅迫方式，逼使債務人甲○○於三
      日內一次清償全部債務，並簽立本票，然因債務人無力於
      三日內一次償還全部債務而未遂其犯行，自應該當刑法第
      304 條第1 項、第2項之強制未遂罪。
    11.綜上，本件事證明確，被告告莊浩仁、陳宏仁、陳志華、
      陳俊杰所犯強制未遂犯行，應堪認定。
（二）事實欄二(二)部分（被告丙○○被訴強制罪部分）：
    1.被告丙○○於本院審理中自白前揭犯罪事實等語明確（見
      98簡102 號卷第4 頁）。
    2.證人即同案共犯莊浩仁於警詢及本院審理中證述：伊有出
      具委託書給陳宏仁，委託其去亞力亞公司大門口觀察如印
      有莊頭北標章之物品要出運時，要通知公司派人驗貨，而
      陳宏仁帶的洪佐盟、廖富喜，伊當時講好一個月支付三萬
      元費用等語明確（見96偵字第8577號卷第97至100 頁，97
      訴136 號卷一97年4 月9 日審判筆錄第17頁）。
    3.證人即同案共犯許銘華於警詢證述：伊有於96年1 月4 日
      曾以0000000000號行動電話撥打給莊浩仁表示「明天如果
      方便，先給他們三萬元，放信封他們會交給小四」，該三
      萬元係小四即陳宏仁要給他們的勞務費等語明確（見96偵
      字第6904號卷一第22至27頁）。
    4.證人即同案共犯陳宏仁於警詢、偵查及本院審理中證述：
      伊確有於96年1 月4 日至9 日連續六天，指示洪佐盟、廖
      富喜、或帶同丙○○等人至亞力亞公司大門口，去檢驗熱
      水器等語明確（見96偵字第2585號卷第72至76頁，96偵字
      第6904號卷一第65至73頁，97訴136 號卷二97年10月8 日
      審判筆錄第5 至16頁）。
    5.證人即同案共犯洪佐盟於警詢及本院審理中證述：係陳宏
      仁找伊去，伊有去上開工廠顧晚班，早上工廠貨車要出貨
      時，伊有向其表示需通知莊頭北公司驗貨，伊至現場約4
      天至一星期左右等語明確（見96偵字第2585號卷第9 至11
      頁，97訴136 號卷二97年10月22日審判筆錄第4 至11頁）
      。
    6.證人即同案共犯廖富喜於警詢及本院審理中供述：係陳宏
      仁找伊去，伊有去上開工廠顧晚班，早上工廠貨車要出貨
      時，伊有向其表示需通知莊頭北公司驗貨，伊至現場4 天
      至一星期左右等語明確（見96偵字第2585號卷第15至19頁
      ，97訴136 號卷二97年10月22日審判筆錄第12至14頁）。
    7.證人即被害人乙○○於審理中證述：96年1 月4 日至9 日
      間，對方有二、三人圍廠，根據員工表示，當時有自稱陳
      宏仁的來過，有拿莊頭北公司的委託書，不准我們將莊頭
      北公司授權家寶公司使用商標的商品出貨，但亞力亞公司
      出貨中，如果是莊頭北公司請亞力亞公司製造的產品，莊
      頭北公司於出貨前可以派專門技術人員來檢驗貨物，這部
      分對方沒有檔，如果是家寶公司授權商標部分，因為沒有
      協議，莊頭北公司是不能來檢驗，但這部分產品通通被擋
      住等語明確（見審二卷第74頁以下）。
    8.證人即亞力亞公司負責出貨之職員游美玲於審理中證稱：
      案發時我們公司要出貨，貨物已經上車，他們說不可以出
      貨，並拿一張單子稱以後出莊頭北公司的貨都要經過他們
      檢查，只要我們車子出去他們就會有車子檔在門口，伊當
      時覺得很奇怪，以前都不曾這樣，伊事後就打電話給老闆
      乙○○，老闆稱好阿，先暫時這樣（見審二卷第214 頁以
      下）。
    9.證人即天佑搬運行司機徐青杉於審理中證述：伊於96年1
      月9 日至家寶公司，將70台熱水器裝載於車號5L-8927 號
      小貨車，正欲駕車出貨時，遭同案共犯廖富喜、洪佐盟等
      2 人站在伊車前，表示受莊頭北公司之命，上面的標籤有
      問題，誰載出去就要負責，阻擋其出貨過程等語明確（見
      審二卷第84頁以下）。
    10.證人即員警姜新樹、黃坤仁、黃文凱於偵訊中之證述：同
      案共犯廖富喜及洪佐盟於96年1 月9 日15時30分許，在家
      寶公司觀音廠為警查獲之事實等語明確（見96偵字第2585
      號卷第55至58頁）。
    11.復有96年1 月9 日16時許現場監視錄影翻拍照片及現場照
      片共17張、莊頭北公司授權陳宏仁全權處理檢驗由亞力亞
      衛浴有限公司製造「莊頭北」品牌之熱水器事務之授權書
      各1 份、0000000000號行動電話通聯譯文在卷可佐。
    12.綜上，被告丁○○、戊○○、丙○○之自白核與事實相符
      ，應堪採信。本案事證已臻明確，被告前揭犯行洵堪認定
      。
二、論罪科刑之理由：
（一）就犯罪事實欄二（一）部分，核被告丁○○、戊○○之所
      為，係犯刑法第304 條第2 項、第1 項之強制未遂罪；就
      犯罪事實欄二（二）部分，核被告丙○○係犯刑法第304
      條第1 項之強制罪。至起訴意旨認被告丁○○、戊○○2
      人就犯罪事實二（一）部分之所為，係犯刑法第305 條之
      恐嚇危害安全罪嫌云云。惟按，被告此部分之行為，應係
      犯強制未遂罪乙節，已於理由欄一（一）10.論述明確。至
      被告雖先後接續出言恐嚇，然實僅為強制罪之手段，自無
      須再論以刑法第305 條之恐嚇罪。從而，起訴意旨容有未
      洽，惟其基本社會事實相同，爰依法變更起訴法條，附此
      敘明。
（二）按以自己共同犯罪之意思，事先同謀，而由其中一部分人
      實施犯罪之行為者，均為共同正犯。而「共謀共同正犯」
      應對其他「實施正犯」所為之犯罪行為負全部責任（最高
      法院86年度臺上字第4290號判決可資參照）。準此，同案
      共犯莊浩仁以自己犯罪之意思，就事實欄二（一）部分犯
      行與陳宏仁、陳志華、陳俊杰、丁○○、戊○○間；就事
      實欄二（二）部分之犯行與許銘華、陳宏仁、洪佐盟及廖
      富喜與丙○○間，有事前謀議之犯意聯絡，並由他人實施
      強制之犯罪行為，依前開說明意旨，均為共謀共同正犯。
（三）另被告丙○○與同案被告莊浩仁、許銘華、陳宏仁、、洪
      佐盟及廖富喜等人，於事實欄二（二）所示之時間、地點
      ，在96年1 月4 日起至同年1 月9 日止，以同一接續之行
      為，使於上開期間內多次妨害「家寶公司」所屬人員或配
      合廠商出貨之權利，係以一行為觸犯多個強制罪，亦應依
      想像競合犯之規定，從一重處斷。
（四）又事實欄二（一）部分，被告丁○○、戊○○2 人已著手
      於犯罪行為之實施，尚未達既遂之目的，其行為應屬未遂
      ，爰依法減輕其刑。
（五）被告丁○○、丙○○前曾受如事實欄一所載有期徒刑之執
      行，此有臺灣高等法院被告前案紀錄表附卷可考，其於有
      期徒刑之執行完畢後，5 年以內故意再犯本件有期徒刑以
      上之罪，為累犯，均應依刑法第47條第1 項之規定，加重
      其刑，被告陳志華部分並依法先加後減之。
（六）量刑理由之說明：
      爰審酌被告三人為莊頭北公司處理財務問題，本應循正當
      法律途徑予以解決，竟分別以脅迫討債、圍廠之行為，且
      被告等人犯後之初否認犯行，被告戊○○、丙○○有事實
      欄一所載之前科紀錄，丁○○曾有偽造文書、詐欺等前案
      紀錄等情，有台灣高等法院被告前案紀錄表在卷可稽，素
      行不佳，均本應嚴罰重懲，念及被告丁○○三人於本院審
      理時坦承犯行，態度良好，節省有限之司法資源，且事實
      欄二（一）部分莊頭北公司對於甲○○確有債權存在，僅
      討債之手段確有恐嚇脅迫之意，事實欄二（二）部分被告
      等人阻止亞力亞公司將貼有莊頭北公司授權商標之貨物出
      貨，其手段固有違法，但可責性非鉅，併參酌被告莊浩仁
      等人生活狀況、品行、智識程度、犯罪之動機、目的、手
      段、所生危害等一切情狀，爰分別量處主文所示之刑，以
      資懲儆。又本件被告所為之犯罪犯罪時間均係在96年4 月
      24 日 以前，悉合於中華民國九十六年罪犯減刑條例所規
      定之減刑條件，應依該條例第2 條第1 項第3 款之規定，
      均減其宣告刑之二分之一。
三、應適用法律依據：刑事訴訟法第449 條第2 項、第3 項、第
    300 條，刑法第304 條第1 項、第2 項、第25條、第28條、
    第47條第1 項、第41條第1 項前段，中華民國九十六年罪犯
    減刑條例第2 條第1 項第3 款、第7 條、第9 條，刑法施行
    法第1 條之1 第1 項、第2 項前段。
本案經檢察官林安紜到庭執行職務。
中    華    民    國    98    年    6     月    16    日
                  刑事第一庭  法  官  顧正德
以上正本證明與原本無異。
如不服本判決，應於判決送達後10日內向本院提出上訴狀（應附
繕本）。
                              書記官  冒佩妤
中    華    民    國    98    年    6     月    18    日
附錄本件論罪科刑之法條：
中華民國刑法第304條
（強制罪）
以強暴、脅迫使人行無義務之事或妨害人行使權利者，處 3 年以
下有期徒刑、拘役或 3 百元以下罰金。
前項之未遂犯罰之。


司法院資訊處製作；財團法人民間司法改革基金會備份。
